最高法院刑事判決　　　　　　　　　　　　　　　八十八年度台上字第二三九八號
　　上訴人　甲○○　男
　　　　　　乙○○　女
右上訴人等因違反毒品危害防制條例案件，不服台灣高等法院中華民國八十八年一月
二十八日第二審判決（八十七年度上訴字第二六六九號，起訴案號：台灣宜蘭地方法
院檢察署八十六年度偵字第一○一五、二四七四號），提起上訴，本院判決如左：
    主  文
上訴駁回。
    理  由
一關於上訴人甲○○部分
本件原判決認定：上訴人甲○○曾因違反麻醉藥品管理條例案件，經台灣宜蘭地方法
院於民國八十一年四月二十三日判處有期徒刑五月，於八十一年十月二日執行完畢；
復因違反同條例案件，經原法院於八十二年六月十日判處有期徒刑六月（非法吸用）
、五年六月（非法販賣），應執行有期徒刑五年八月，於八十四年二月二十二日假釋
出監（指揮書記載縮刑期滿執行完畢日期為八十七年九月二日）。猶不知悔改，復基
於販賣毒品海洛因（第一級毒品）營利之意圖，於八十六年一月十九日，在宜蘭縣蘇
澳鎮士敏國小大門前，向不詳姓名年籍資料綽號「肥豬」之成年男子以新台幣（下同
）八十八萬元之價格販入毒品海洛因磚一塊（毛重三五○公克，已取微量鑑驗用罄，
驗餘淨重三四一點三九公克，包裝重十一點六三公克），旋即與張國榮接洽，約定以
九十八萬元之價格出售予張國榮。嗣於同年一月二十五日下午二時二十分許，甲○○
欲將前述毒品海洛因磚出售予張國榮，而攜至台北縣板橋市○○○路○段八號十一樓
金鑽旅社一一一五室時，為警查獲，並當場扣得前述毒品海洛因磚一塊，並於同日下
午二時三十分許，在板橋市○○○路ＳＵＮＤＡＹ泡沫紅茶二樓查獲等候購買毒品海
洛因磚之張國榮等情。係以上開事實，業據上訴人甲○○於警訊及檢察官偵查中供承
綦詳，核與證人張國榮於警訊、偵查中證述情節相符，復有前述毒品海洛因磚一塊扣
案可證，該扣案塊狀物品經送鑑定檢驗結果，確係海洛因，並有法務部調查局八十六
年二月十七日（八六）000000000號鑑定通知書在卷可稽，為其所憑之證據
及認定之理由。而以上訴人嗣否認有上揭犯行，並辯稱：伊係欠綽號「肥豬」者之債
務，而為「肥豬」出售扣案之毒品海洛因磚以抵債，警訊中所述係遭警刑求所致云云
，為飾卸之詞，不足採取；並以證人張國榮嗣於第一審法院囑託台灣彰化地方法院訊
問時翻異前供，無非事後迴護之詞，不足執為上訴人有利之認定，在理由內依憑調查
所得證據一一指駁及說明。因認海洛因係肅清煙毒條例第二條所稱之毒品，亦係毒品
危害防制條例所稱之第一級毒品，上訴人甲○○行為後肅清煙毒條例業已修正為毒品
危害防制條例，比較新舊二法，以舊法對該上訴人有利，依刑法第二條第一項但書規
定，應適用舊法即肅清煙毒條例之規定處罰。核上訴人甲○○基於出售營利之意圖而
販入海洛因之行為，係犯肅清煙毒條例第五條第一項之販賣毒品罪，其持有毒品海洛
因之低度行為應為販賣之高度行為所吸收，不另論罪。復按肅清煙毒條例中所謂販賣
行為，不以販入後復行賣出為要件，只要以營利為目的，將毒品販入或賣出，其犯罪
即告完成，即該當販賣之要件，上訴人既係以出售營利之意圖而販入毒品海洛因，自
應論以販賣毒品既遂罪，公訴人認係犯肅清煙毒條例第六條、第五條第一項之販賣毒
品未遂罪，稍有未洽，起訴法條應予變更。又上訴人曾因違反麻醉藥品管理條例案件
，經台灣台北地方法院於八十一年四月二十三日判處有期徒刑五月，於八十一年十月
二日執行完畢，有臺灣高等法院檢察署刑案紀錄簡覆表在卷足憑，其受有期徒刑之刑
執行完畢後，五年以內再犯有期徒刑以上之本罪，為累犯，原應依法加重其刑，惟其
所犯販賣毒品罪，法定本刑為死刑及無期徒刑，依刑法第六十四條第一項及第六十五
條第一項之規定，不得加重其刑。上訴人甲○○雖有供承係向「肥豬」購買海洛因，
但警方並未因此查獲「肥豬」，自無從予以減刑。乃撤銷第一審關於上訴人部分之不
當判決，適用上開法條及肅清煙毒條例第十二條，刑法第十一條前段、第四十七條、
第三十七條第一項，並審酌一切情狀，論上訴人甲○○以販賣毒品，累犯罪，判處無
期徒刑，依法宣告褫奪公權終身。扣案海洛因磚一塊（驗餘淨重三四一‧三九公克，
包裝重十一‧六三公克），係毒品，諭知沒收並予銷燬之。並說明公訴意旨雖指上訴
人與同案被告乙○○共為本件犯行。但經查並無積極證據足以證明其二人就本件犯行
互有犯意聯絡及行為分擔之理由。經核於法尚無違誤。上訴意旨空言指稱本件係檢察
官劉承武利用線民張國榮引誘其犯罪云云，尚非依據卷內訴訟資料為指摘之適法第三
審上訴理由，其並就原審採證認事職權之適法行使，任意指為違背法令，非有理由，
應予駁回。
二關於上訴人乙○○部分
按刑事訴訟法第三百七十七條規定，上訴於第三審法院，非以判決違背法令為理由，
不得為之。是提起第三審上訴，應以原判決違背法令為理由，係屬法定要件。如果上
訴理由狀並未依據卷內訴訟資料，具體指摘原判決不適用何種法則或如何適用不當，
或所指摘原判決違法情事，顯與法律規定得為第三審上訴理由之違法情形，不相適合
時，均應認其上訴為違背法律上之程式，予以駁回。本件原判決論上訴人乙○○以共
同連續販賣毒品罪，判處有期徒刑拾貳年，褫奪公權捌年。扣案如原判決附表編號一
、三所示之毒品沒收銷燬之；如同附表編號二之帳冊乙本諭知沒收。係依憑上訴人乙
○○於獲案之初第一次警訊及檢察官偵查中之自白，共同被告黃晉星、林忠義、潘世
明供述之情節，證人即本件承辦警員許文雄、顏添祿之證詞，扣案如上開附表編號一
、三所示之毒品（驗餘淨重分別為四十六‧七五公克及二三七‧八○公克）及編號二
所示屬上訴人乙○○所有供犯罪用之帳冊乙本，卷附法務部調查局之毒品鑑定通知書
等證據資料，而為論斷，已述其所憑之證據及認定之理由。而以該上訴人嗣否認有
上揭犯行，並辯稱：伊不知黃晉星販賣毒品之事，警訊筆錄係警方記載後令伊簽名，
並非伊所述云云，為飾卸之詞，不足採取，在理由內依憑調查所得證據詳加指駁。從
形式上觀察，原判決並無調查之職責未盡、判決理由矛盾或適用法則不當之違法情形
存在。上訴意旨，置原判決所為明白論斷於不顧，專執其個人意見，就原審採證認事
職權之適法行使，漫事爭執，並以空泛之詞，指摘原審未盡調查之能事，難認已符合
首揭法定之第三審上訴要件。次依原判決認定之事實，上訴人乙○○係於共犯黃晉星
販入毒品海洛因之後，始以每月三萬元受僱於黃晉星，與之基於共同意圖營利之概括
犯意連續販賣海洛因，是就上訴人乙○○言，其每次販賣行為是否既遂，自應逐次認
定，原審因認上訴人於八十六年二月初賣出海洛因予綽號「饅頭」、「銀盾」之男子
部分，係犯肅清煙毒條例第五條第一項之販賣毒品罪，其嗣於八十六年二月十六日為
警查獲而未及出售海洛因予林忠義、潘世明部分，係犯同條例第六條、第五條第一項
之販賣毒品未遂罪，其先後販賣毒品既遂及販賣毒品未遂之犯行，時間緊接，手段雷
同，且觸犯構成要件相同之罪名，顯係基於概括之犯意而為，為連續犯，應以情節較
重之販賣毒品既遂一罪論，並無適用法則不當之違誤。又原判決事實記載，本件扣得
黃晉星所持有預備共同出售如原判決附表編號一所示之物品（海洛因），所稱「預備
出售」乃待售之意，上訴意旨曲解為預備犯，並執以指摘原判決違法，顯與法律規定
得為第三審上訴理由之違法情形，不相適合。依首開說明，其上訴違背法律上之程式
，應予駁回。
據上論結，應依刑事訴訟法第三百九十五條前段、第三百九十六條第一項，判決如主
文。
中      華      民      國    八十八    年      五      月     十三     日
                              最高法院刑事第四庭
                                  審判長法官  黃  劍  青
                                        法官  劉  敬  一
                                        法官  林  增  福
                                        法官  邵  燕  玲
                                        法官  張  清  埤
      右正本證明與原本無異
                                              書  記  官
中      華      民      國    八十八    年      五      月      十五    日
                                                                        Ｓ
